【裁判字號】    91,易,2094
【裁判日期】    920327
【裁判案由】    贓物等
【裁判全文】
臺灣板橋地方法院刑事判決                        九十一年度易字第二０九四號
    公  訴  人  臺灣板橋地方法院檢察署檢察官
    被      告  丙○○
右列被告因藏匿人犯等案件，經檢察官提起公訴（九十一年度偵字第一二八四八號）
，本院判決如左：
    主  文
丙○○藏匿犯人，處拘役伍拾日，如易科罰金，以參佰元折算壹日。
    事  實
一、丙○○與侯俊杰係男女朋友關係，明知侯俊杰係因竊盜等案件，分別經臺灣板橋
    地方法院檢察署於九十年十月三十一日以丁○森義緝字第三七九五號、九十年十
    二月二十七日以丁○森庚緝字第四四三七號、本院於九十一年二月二十二日以板
    院通少成緝一四一號及臺灣臺北地方法院檢察署於九十一年五月八日以北檢茂餘
    緝字第一三九八號發佈通緝在案，為一犯罪之人，竟於九十一年六月二十日，由
    其承租位於臺北縣鶯歌鎮○○○街三十一巷二十八號一至三樓處所，並自同年七
    月一日起，提供該處所予侯俊杰居住以逃避警方追緝而予以藏匿。嗣於九十一年
    七月十一日十四時三十分許，為警在前開處所查獲丙○○正購買食物回來，侯俊
    杰則因察覺有異，趁隙逃離現場。
二、案經臺北市政府警察局移送臺灣板橋地方法院檢察署檢察官偵查起訴。
    理  由
一、訊據被告丙○○固坦承於前揭時、地提供其所承租位於臺北縣鶯歌鎮○○○街三
    十一巷二十八號一至三樓租屋處予侯俊杰居住等情不諱，惟矢口否認有何藏匿人
    犯之犯行，辯稱：伊不知道侯俊杰是通緝犯云云；惟查，右揭事實業據被告丙○
    ○於警訊、偵查坦承不諱 (見偵查卷第三十頁、第三十二頁正面及第九十七頁背
    面)，雖被告丙○○嗣於本院審理時另辯稱：伊於警訊中是被警察打，偵查中係
    因為要交保云云，然參之被告丙○○坦承其身上並未受傷，且經本院命被告丙○
    ○與證人即承辦警員庚○○、戊○○、己○○及乙○○當庭對質，被告丙○○亦
    自承警察未以不正方法為訊問（見本院九十二年一月九日訊問筆錄），而其所陳
    為求交保始於偵查中自白云云，縱認屬實，亦難認其自白非於任意，足證該筆錄
    係出於被告丙○○本意之自白。雖證人侯俊杰於本院審理時證稱：伊沒有告訴過
    她（即伊被通緝之事），她不知道云云，惟此顯與被告丙○○於本院審理時所自
    承其等交往時侯俊杰有跟其說被通緝乙節（見本院九十一年八月五日訊問筆錄）
    互有出入，而參之被告丙○○與證人侯俊杰為男女朋友關係，是其證言，應屬迴
    護之詞，不足採信。又查，侯俊杰因竊盜等案件，分別經臺灣板橋地方法院檢察
    署於九十年十月三十一日以丁○森義緝字第三七九五號、九十年十二月二十七日
    以丁○森庚緝字第四四三七號、本院於九十一年二月二十二日以板院通少成緝一
    四一號及臺灣臺北地方法院檢察署於九十一年五月八日以北檢茂餘緝字第一三九
    八號發佈通緝在案，為犯罪之人，亦有通緝資料個案查詢表四紙附卷可憑（見偵
    查卷第一一七頁至一二０頁）附於偵查卷可稽，而臺北縣鶯歌鎮○○○街三十一
    巷二十八號一至三樓為被告丙○○所承租，復有租賃契約書影本乙份在卷足憑（
    見偵查卷第八十八頁至八十九頁），足徵被告丙○○明知侯俊杰係犯罪之人，基
    於男女朋友情誼，承租房屋供予居住，至為灼然，是被告丙○○嗣後翻異前供，
    顯係圖卸刑責之詞，不足採信。本件事證已臻明確，被告丙○○犯行洵堪認定，
    應予依法論處。
二、核被告丙○○所為，係犯刑法第一百六十四條第一項之藏匿人犯罪。爰審酌被告
    丙○○與該犯罪之人即侯俊杰為男女朋友關係，始租屋藏匿之，惡性非大，暨其
    品性、犯罪動機、手段、目的及事後態度等一切情狀，量處如主文所示之刑，並
    諭知易科罰金之折算標準，以資懲儆。
三、公訴意旨另以：被告丙○○與同案被告甲○○（另行審結）基於共同之犯意聯絡
    ，明知如附表二所示蔡明傳、元昌電機有限公司（代表人李燕其）、李紹后、黃
    炳輝、潘淑敏、李浩哲、柯勝元、柯陳阿妹等人所有或使用之物，及如附表一之
    不詳姓名人士所有或使用之電動拼裝機車、高爾夫球桿、空壓機、沙輪機等六十
    五項贓物，係侯俊杰竊取之來路不明之贓物，竟仍收受使用，或以螺絲起子等工
    具，加以拆卸整理，以便利侯俊杰銷贓，因認被告涉有刑法第三百三十九條第一
    項之收受贓物罪嫌云云。惟按刑法第三百四十九條第一項之所謂收受贓物，指其
    物因他人財產犯罪已成贓物之後，有所收受取得持有者而言，又按犯罪事實應依
    證據認定之，無證據不得推定其犯罪事實，刑事訴訟法第一百五十四條定有明文
    。所謂認定犯罪事實之證據，係指足以認定被告確有犯罪行為之積極證據而言，
    該項證據自須適合於被告犯罪事實認定，始得採為斷罪資料。又苟未能發現相當
    證據，或證據不足以證明，自不能以推測或擬制之方法，以為裁判基礎，亦分別
    有最高法院二十九年度上字第三一０五號及同院四十年度台上字第八六號判例意
    旨可資參照。經查：
    (1)被告丙○○於警訊及偵查中均未坦承有收受贓物之事實，於本院審理時亦否認
      有收受贓物之行為，而警方雖在被告丙○○所承租臺北縣鶯歌鎮○○○街三十
      一巷二十八號查獲如附表一所示物品，然上開物品除業經附表二所示之被害人
      洪進忠等人具領，而得認係屬他人所失竊之贓物外，其餘並無證據足為證明亦
      屬贓物，而且如附表一所查獲物品，係侯俊杰與被告丙○○同居於上開鳳吉三
      街租屋處期間，由侯俊杰所帶回乙情，業據證人侯俊杰於本院審理時證述屬實
      ，尚難僅因被告丙○○有與侯俊杰同居該處之行為，即認定被告丙○○有收受
      使用侯俊杰所帶回物品甚或贓物之行為。又被告丙○○雖於警訊時供稱：伊與
      侯俊杰外出均係坐車號Ｔ４─九六九三號賓士自小客車，他（即侯俊杰）每次
      偷東西回來，贓物搬上樓後，伊均會幫忙整理等語（見偵查卷第第三十三頁及
      第三十二頁背面），及於本院審理時供稱：只是他（即侯俊杰）將東西拿回房
      間時，我會幫他放在抽屜或他所說的地方，伊坐過賓士那一台，在七月份，搭
      過二、三次，在鶯歌，侯俊杰載伊去買東西，甲○○也有搭過等語（見本院九
      十二年一月九日訊問筆錄），並經同案被告甲○○於偵查中供稱：他（即侯俊
      杰）有開Ｔ４─九六九三號汽車載伊和丙○○二人去玩等語（見偵查卷第九十
      六頁），及證人侯俊杰證稱；贓物都是伊與甲○○在整理，我都叫她（即被告
      ）不要動那些東西，但她如果整理房子時會整理等語（見本院九十二年一月十
      六日訊問筆錄），足徵被告雖有於上開同居處所之房間幫侯俊杰整理帶回之物
      品或贓物，甚至曾搭乘侯俊杰所駕駛之車號Ｔ４─九六九三號贓車外出之行為
      ，惟此等單純使房間內物品整齊及受載搭乘贓車之行為，究與將贓物移歸自己
      持有使用之收受行為未合，自難遽以收受贓物罪相繩。
    (2)又依同案被告甲○○於警訊中所供承：伊在侯俊杰家幫忙將汽車解體，零件從
      停車場搬至二樓車房，有一、二次云云，於偵查時又稱：伊不知是贓物，伊只
      是搬而已，他（即侯俊杰）會叫伊去把地下室一些汽車零件搬到樓上云云（見
      偵卷第九十六頁及背面），於本院供稱：伊知道侯俊杰有偷汽車音響，他把汽
      車音響拆下來裝箱，伊幫他搬到樓上去云云（見本院九十一年聲羈字第三七三
      號第四頁背面），及於本院審理時又稱：是警方查獲之前十幾天，伊幫侯俊杰
      他們搬家拆封時才知是贓物，伊去鳳吉三街三、四次，侯俊杰叫伊幫他把音響
      搬上樓去云云（見本院九十一年八月五日訊問筆錄），縱認其上開供述屬實，
      亦未能證明被告丙○○就如附表二所查獲贓物，有何收受使用，甚或拆卸整理
      之行為，是其供述自不足為不利被告丙○○之認定。
    (3)至於如附表二所示被害人洪進忠等人之指訴、本院九十一年度聲搜字第一五八
      二號搜索票影本一張、扣押物品目錄表一份、代保管條影本一張、搜證照片四
      十二幀、贓物認領保管收據等物，除堪認所查獲物品中有部分為贓物外，究不
      能證明被告丙○○有收受贓物之情事。
    (4)此外，復查無其他積極證據足認被告丙○○有刑法第三百四十九條贓物罪之行
      為，是就此部分本應為被告丙○○無罪之諭知，惟公訴人認此部分與前揭論罪
      部分，有裁判上一罪之牽連犯之關係，爰不另為無罪之諭知，併此敘明。
四、移送併辦意旨略以（臺灣板橋地方法院檢察署九十一年度偵字第二０五０九號)
    被告丙○○明知侯俊杰因竊盜等案件，分別經臺灣板橋地方法院檢察署於九十年
    十月三十一日以丁○森義緝字第三七九五號、九十年十二月二十七日以丁○森庚
    緝字第四四三七號、本院於九十一年二月二十二日以板院通少成緝一四一號及臺
    灣臺北地方法院檢察署於九十一年五月八日以北檢茂餘緝字第一三九八號發佈通
    緝在案，為一犯罪之人，竟自九十一年十月二日起，推由江勝烈將位於臺北縣土
    城市○○街六二巷四號一、二樓之處所，提供予侯俊杰居住以逃避警方追緝，因
    認被告丙○○涉犯刑法第一百六十四條第一項之藏匿人犯罪嫌云云，而與前開起
    訴藏匿人犯罪嫌有連續犯之裁判上一罪關係，應為起訴效力所及云云。經查，被
    告丙○○雖於九十一年十月十六日下午四時十分許，在臺北縣土城市○○街六二
    巷四號之侯俊杰藏匿處所，為警查獲其亦在該處，然訊據被告丙○○則堅決否認
    有在該處藏匿人犯之行為，辯稱：伊是在路上遇到侯，所以到他住處，伊等有聊
    很多，隔天早上警察就來了，伊不知道侯俊杰在台北縣土城市○○街租房子，當
    天伊過去時他才跟伊說是朋友家等語，而證人侯俊杰亦證稱：該處（即永和街居
    處）是江勝烈的，是伊跟他租的，丙○○交保後回南部，那天她來找伊勸伊要去
    自首，剛好警方就來了，（問：是丙○○要江勝烈提供住處給你？）不是，在鳳
    吉街被查獲那次林就被收押了，伊跑掉去找江勝烈等語（見本院九十二年一月十
    六日訊問筆錄），核與證人江勝所證稱：侯向伊租房，甲○○、丙○○去找侯，
    侯在九十一年十月二日向伊租房子，伊等有訂契約，一個月四千五百元，租八坪
    ，是伊朋友林維仁介紹的等語（見併辦偵卷九十一年十月十七日之警訊及偵訊筆
    錄）相符，足證被告丙○○所辯僅係前往找侯俊杰等語，並非不可採信。是以被
    告丙○○既未提供該台北縣土城市○○街六二巷四號一、二樓之房屋予侯俊杰藏
    匿，縱認其知情侯俊杰為通緝犯並居住該處，既無其他證據足以證明被告丙○○
    確有於上開處所為積極藏匿，或使之隱避之行為，究難僅以其未為告發，遽論其
    有該當於藏匿人犯之犯行。此外復查無其他積極證據足資證明被告丙○○有前揭
    移送併辦意旨所指藏匿人犯之犯行，本院自無從併予審理，應退回該併辦部分，
    由檢察官另行依法處理。
五、被告甲○○部分另行審結。
據上論斷，應依刑事訴訟法第二百九十九條第一項前段，刑法第一百六十四條第一項
、第四十一條第一項前段，罰金罰鍰提高標準條例第一條前段、第二條，判決如主文
。
本案經檢察官程秀蘭到庭執行職務
中      華      民      國      九十二      年      三  月    二十七  日
                                  臺灣板橋地方法院刑事第三庭
                                          法  官  葉  靜  芳
右正本證明與原本無異
如不服本判決應於送達後十日內向本院提出上訴狀
                                          書記官  陳  昭  綾
中      華      民      國      九十二      年    三      月    二十七  日
附表一：
┌───────────────────────────────────┐
│ 電動拼裝機車一台、高爾夫球桿一組、空壓機六台、沙輪機三台、工具四箱、 │
│ 器向感應電動機一組、噴霧機一台、電鑽五支、喇只箱音響二箱、撞球桿二支 │
│ 、佛珠一包、小佛像七盒、玉佩七盒、戒指五盒、遙控器一箱、項鍊十五盒、 │
│ 磁汽針炙九盒、手鍊二十四盒、手鍊錶一盒、刺青針一盒、玉墜一箱、佛珠戒 │
│ 指三盒、行動電話二十五支、汽車音響主機十三台、ＣＤ夾十一台、音響擴大 │
│ 機九台、無線電車機一台、無線電擴大機一台、ＶＣＤ一台、家用音響擴大機 │
│ 一台、無線電手機五台、望眼鏡二台、拍立得三台、手提電視機一台、拐扙鎖 │
│ 一支、筆記型電腦一台、相機四台、測速器十四台、資料簿一袋、外套（白色 │
│ 、米其色、紫色、粉紅色）九十件、Ｔ恤三十件、洋裝二十件、長褲三十件、 │
│ 裙子二十件、人型模特兒二十個、手提袋三包、木板八片、汽車座椅一個、音 │
│ 響喇叭三個、汽車機車駕照二張、車號９Ｇ─６５６７號自小客車及車號Ｔ４ │
│ ─９６９３號自小客車。                                               │
└───────────────────────────────────┘
附表二：
┌─────────────┬────┬─────┬──────────┐
│查獲發還贓物              │被害人  │失竊時間  │失竊地點            │
├─────────────┼────┼─────┼──────────┤
│汽車音響一台              │洪進忠  │90.12.7   │台北縣三重市○○街一│
│                          │        │          │三六號前            │
├─────────────┼────┼─────┼──────────┤
│高爾夫球具一套            │王世慶  │91.2及6月 │台北縣鶯歌鎮○○○路│
│                          │        │中旬某日  │                    │
├─────────────┼────┼─────┼──────────┤
│大眾phs手機一支、先鋒牌汽 │呂煌智  │91.3.9    │台北縣板橋市○○路一│
│車音響一台、ＣＤ換片夾一台│        │          │段七十巷口          │
│                          │        │          │                    │
├─────────────┼────┼─────┼──────────┤
│ｎｏｋｉｏ手機一支        │方德苓  │91.3.27   │台北市金甌女中      │
├─────────────┼────┼─────┼──────────┤
│摩托羅拉手機一支          │丁傑夫  │91.5.3    │台北縣中和市○○路一│
│                │        │          │九七號前            │
├─────────────┼────┼─────┼──────────┤
│備份鑰匙一支              │王志賢  │91.5.15   │台北縣五股鄉○○路一│
│                          │        │          │段六十三號前        │
├─────────────┼────┼─────┼──────────┤
│摩托羅拉手機一支、皮包一個│康坤弘  │91.5.27   │台北縣板橋市○○路一│
│                          │        │          │六一號對面巷內      │
├─────────────┼────┼─────┼──────────┤
│汽車音響主機一台、ＣＤ換片│關文傑  │91.5.30   │台北市○○○路○段二│
│箱一台                    │        │          │五二巷口            │
├─────────────┼────┼─────┼──────────┤
│擴大機一台                │孫建中  │91.5.31   │台北市○○○路○段建│
│                          │        │          │國花市停車場旁      │
├─────────────┼────┼─────┼──────────┤
│汽車音響一台、ＣＤ換片箱一│王智人  │91.6.4    │台北市○○路○段一二│
│台、擴大機一台            │        │          │０巷旁              │
├─────────────┼────┼─────┼──────────┤
│國際牌手機一支、新力牌汽車│陳彩蕙  │91.6.10   │台北縣中和市○○路與│
│音響lpine cha1214ＣＤ夾   │        │          │立德街口            │
├─────────────┼────┼─────┼──────────┤
│摩托羅拉手機一支          │黃永富  │91.6.17   │台北市○○街二三六號│
│                          │        │          │前                  │
├─────────────┼────┼─────┼──────────┤
│大眾ｐｈｓ手機一支、汽車音│詹忠林  │91.6.17   │台北市○○路一四九號│
│響一台、ＣＤ換片夾一台    │        │          │前                  │
├─────────────┼────┼─────┼──────────┤
│易利信手機一支、ｍｉｔａｃ│廖明壽  │91.6.25   │台北縣樹林市○○路二│
│牌筆記型電腦一台          │        │          │段一五三號前        │
├─────────────┼────┼─────┼──────────┤
│ｗｉｒｉｎｇ ｄｉａｇｒａ │賴清奇  │91.6.25   │台北縣蘆洲市五股工業│
│ｍ擴大機一台              │        │          │區○○○路三十四號前│
│                          │        │          │                    │
├─────────────┼────┼─────┼──────────┤
│摩拖羅拉手機一台          │陳弘文  │91.6.25   │台北縣中和市○○街與│
│                          │        │          │四維路口停車場      │
├─────────────┼────┼─────┼──────────┤
│新力牌擴大機一台、ｋｅｎｍ│蔡懠恆  │91.6.25   │台北縣永和市○○路與│
│ｏｏｄ車用無線電機一台、功│        │          │永貞路口            │
│率放大器一台              │        │          │                    │
├─────────────┼────┼─────┼──────────┤
│大眾牌手機一支            │李筱琳  │91.6.26   │台北縣三重市○○○路│
│                          │        │          │二十六巷三號前      │
├─────────────┼────┼─────┼──────────┤
│汽車音響ＣＤ夾            │林雅真  │91.6.27   │台北縣土城市○○路四│
│                          │        │          │十三號前            │
├─────────────┼────┼─────┼──────────┤
│ｄｗ─0865備份鑰匙一支    │戴士評  │91.6.29   │台北縣中和市○○路三│
│                          │        │          │段中山停車場內      │
├─────────────┼────┼─────┼──────────┤
│擴大機一台                │莫凡    │91.7.5    │台北市北投區○○○路│
│                          │        │          │三段二一０號前      │
├─────────────┼────┼─────┼──────────┤
│汽車ＣＤ夾一台            │柯勝元、│91.7.5    │台北縣樹林市○○街與│
│                          │柯陳阿妹│          │太平街之停車場      │
│                        │        │          │                    │
├─────────────┼────┼─────┼──────────┤
│車號Ｔ４─9693號自小客車一│蔡明傳  │91.7.5或6 │台北縣樹林市○○街停│
│台                        │        │日        │車場                │
├─────────────┼────┼─────┼──────────┤
│車號９Ｇ─6567號自小客車一│元昌電機│91.7.8    │台北縣土城市○○路二│
│台、先鋒牌汽車音響一台    │有限公司│          │段三七六號前        │
│                          │李紹后  │          │                    │
├─────────────┼────┼─────┼──────────┤
│卷宗六本、筆記一本、存摺一│李浩哲  │91.7.10   │台北縣三重市○○街與│
│本、電信帳帳二封          │        │          │蘆洲市○○○路交叉高│
│                          │        │          │速公路下方          │
├─────────────┼────┼─────┼──────────┤
│外套九十件、Ｔ恤三十件、洋│黃炳輝、│91.7.11   │台北縣土城市○○路一│
│裝二十件、長褲三十件、裙子│潘淑敏  │          │八五巷二十號前      │
│二十件、人型模特兒二十個  │        │          │                    │
└─────────────┴────┴─────┴──────────┘
附錄本案論罪科刑法條
刑法第一百六十四條
藏匿犯人或依法逮捕、拘禁之脫逃人或使之隱避者，處二年以下有期徒刑、拘役或五
百元以下罰金。
意圖犯前項之罪而頂替者亦同。


司法院資訊處製作；財團法人民間司法改革基金會備份。
